臺灣高等法院民事判決　九十年度上易字第五一八號
　　　上　訴　人　乙○○
　　　被　上訴人　甲○○
右當事人間返還買賣價金事件，上訴人對於中華民國九十年七月十一日臺灣臺北地方
法院八十九年度訴字第五四一六號第一審判決提起上訴，本院判決如左：
      主      文
上訴駁回。
第二審訴訟費用由上訴人負擔。
      事      實
甲、上訴人方面：
一聲明：
  (一)原判決廢棄。
  (二)被上訴人在第一審之訴駁回。
  (三)若受不利判決，上訴人願供擔保請准免為宣告假執行。
二陳述：除與第一審判決記載相同者予以引用外，補稱：
  (一)兩造從未謀面，亦未訂立系爭股票買賣契約，是被上訴人主張其於八十九年四月
    九日買賣契約成立日已交付買賣價金新臺幣（下同）一百萬元予上訴人云云，應
    由被上訴人舉證證明其有交付買賣價金一百萬元予上訴人之事實。
  (二)上訴人僅於八十九年三月間出售三張中華電信股票予訴外人林鈺彬，此外，上訴
    人別無出售其他任何股票予他人，被上訴人所持有內載十張股票買賣契約書等文
    件應係由訴外人林鈺彬所偽造、變造。上訴人已於九十年六月二十日已向臺灣高
    雄地方法院檢察署提出刑事偽造文書告訴。
  (三)原判決未予詳查，未傳訊證人林鈺彬、黃朝清等人以究明待證事實，即為上訴人
    敗訴之判決，認事用法殊有未妥，應廢棄原判決。
三證據：除援用第一審所提出者外，補提：
  上證(一)：告訴狀。
  聲請鑑定。
乙、被上訴人方面：
一聲明：上訴駁回。
二陳述：除與第一審判決記載相同者予以引用外，補稱：
  (一)上訴人主張買賣契約書等係訴外人林鈺彬所偽造、變造，被上訴人否認之。
  (二)本件買賣係由楊純綾所介紹，並以上訴人代理人身分持上訴人所簽之買賣契約書
    、切結書、授權書、身分證影本、中華電信公司員工識別證、在職證明書、印鑑
    說明書等與被上訴人簽訂買賣契約，被上訴人以該等文件及簽章與印鑑相符，確
    信該等文件為上訴人所書立，楊純綾亦得上訴人合法授權，故簽訂契約，並將款
    項以匯款方式給付楊純綾收受，即使有偽造、變造情事，上訴人亦應負授權人責
    任，有表現代理之適用。
  (三)系爭契約縱經變造，變造本身固屬不法行為，但在變造之契約書蓋上印鑑章出售
    股票之買賣行為則屬法律行為，此成立表見代理，無論本件被上訴人認定為上訴
    人所親為或為代理行為，上訴人均應負回復原狀返還買賣償金之義務。
三證據：除援用第一審所提出者外，補提：
  被上證(一)：切結書、授權書、身分證影本、中華電信公司員工識別證、在職證明書
           、印鑑證明書。
  被上證(二)：匯款條一件。
      理 　   由
一本件被上訴人起訴主張其於八十九年四月六日向上訴人購買中華電信股份有限公司
  （下簡稱中華電信公司）股票十張，每股一百元，共一百萬元，被上訴人已交付買
  賣價金予上訴人，上訴人未依約定於中華電信公司民營化分配股票後七日內完成過
  戶，經被上訴人催告後，上訴人仍未交付，為此以起訴狀繕本之送達為解除契約之
  意思表示，上訴人應返還一百萬元，爰請求上訴人給付一百萬元及法定遲延利息等
  語；上訴人則以與被上訴人素不相識，未與被上訴人訂立買賣契約，未收受一百萬
  元買賣價金云云資為抗辯。
二被上訴人主張其於八十九年四月六日向上訴人購買中華電信公司股票十張，並已交
  付買賣價金一百萬元予上訴人等事實，已據被上訴人提出契約書、切結書、股票轉
  讓證明書、保管條（見原審卷第九頁以下）、授權書（見本院卷第二十九頁）等為
  證，上訴人則否認與被上訴人成立系爭買賣契約，辯稱被上訴人所提出之文件上之
  簽名、印文均為偽造云云。
三惟查上開股票買賣契約書，包含契約書、切結書、股票轉讓證明書、保管條、票號
  六三九五五九號本票、授權書，上訴人平日書寫字跡、上訴人簽到表、上訴人於原
  審當庭書寫筆跡、上訴人印鑑章等，經原審送憲兵學校鑑定上開文件上訴人「乙○
  ○」之簽名與其平日字跡是否相符，其中印文是否為印鑑章。據憲兵學校將送鑑定
  資料編號，1.筆跡部分，甲件：4.6.契約書上之「乙○○」之簽名筆跡、乙件：
  4.6.切結書上「乙○○」之簽名筆跡、丙件：4.6.股票轉讓證明書上「乙○○
  」之簽名筆跡、丁件：4.6.保管條上「乙○○」之簽名筆跡、戊件：4.6.本票
  （票號六三九五五九）上「乙○○」之簽名筆跡、己件：4.6.授權書上「乙○○
  」之簽名筆跡、庚件：12.乙○○之當庭簽名等筆跡、辛件：乙○○平日簽名筆
  跡4.6.。2.印文部分：編號１：4.6.契約書上之「乙方：簽章」欄內「乙○○
  」之印文、編號２：4.6.切結書上「立契約書人」欄內「乙○○」之印文、編號
  ３：4.6.股票轉讓證明書上「立書人」欄內「乙○○」之印文、編號４：4.6.
  保管條上「保管人簽章」欄內「乙○○」之印文、編號５：4.6.本票（票號六三
  九五五九）上「發票人」欄內「乙○○」之印文、編號６：4.6.授權書上「授權
  人乙○○」等字右下方「乙○○」之印文、編號７：3.高雄市三民區戶政事務
  所印鑑證明上「乙○○」之印文、編號８：乙○○實體印章所蓋印「乙○○」之印
  文。據憲兵學校鑑定結論：筆跡部分：(1)甲、乙、丙、丁、戊、己、庚、辛件字跡
  字體方正，結構俊秀但略嫌潦草，運筆熟練而迅速，連筆情形頗為常見，筆劃圓融
  ，但拖泥帶水，橫筆多呈左低右高之傾斜。(2)甲、乙、丙、丁、戊、己、庚、辛件
  字跡之組織結構，相同如「曾」字第三至八筆（即左直、橫折直、中直、點、撇、
  下橫筆）甲、乙、丙、丁、戊、己、辛件均以「　　」狀結構書寫，庚件除外（當
  庭書寫字跡）；又如「文」字第一筆（如點筆）甲、乙、丙、丁、戊、己件有短橫
  筆結構者，亦有斜點者，庚、辛件亦同有橫筆書寫者，亦有斜點筆結構者，再如「
  文」字第二、三筆（即橫、撇筆）甲、乙、丙、丁、戊、己件均有連筆書寫之情形
  ，亦有未連筆之寫法，辛件書寫方式亦二者兼有。(3)甲、乙、丙、丁、戊、己、庚
  、辛件字跡之特徵亦相同。2.印文部分：編號１、２、３、４、５、６、７、８印
  文間均相互吻合。鑑定結果：(一)4.6.契約書上「乙○○」之簽名筆跡與4.6.切
  結書上「乙○○」之簽名筆跡、4.6.股票轉讓證明書上「乙○○」之簽名筆跡、
  4.6.保管條上「乙○○」之簽名筆跡、4.6.本票（票號六三九五五九）上「乙
  ○○」之簽名筆跡、4.6.授權書上「乙○○」之簽名筆跡、12.乙○○之當庭
  簽名筆跡、乙○○平日簽名筆跡（簽到表）間，書寫之個性、慣性、特徵、筆劃關
  連及組織方式均相同。(二)4.6.契約書上之「乙方：簽章」欄內「乙○○」之印文
  與4.6.切結書上「立契約書人」欄內「乙○○」之印文、4.6.股票轉讓證明書
  上「立書人」欄內「乙○○」之印文、4.6.保管條上「保管人簽章」欄內「乙○
  ○」之印文、4.6.本票（票號六三九五五九）上「發票人」欄內「乙○○」之印
  文、4.6.授權書上「授權人乙○○」等字右下方「乙○○」之印文、3.高雄
  市三民區戶政事務所印鑑證明上「乙○○」之印文、乙○○實體印章所蓋印「乙○
  ○」之印文間均相互吻合，有憲兵學校九十年五月十六日（九○）執正字第二三五
  三號函附檢驗鑑定書在卷可憑（見原審卷第四十二頁以下）。
四上開檢驗鑑定書後附有檢驗筆跡特徵分析鑑定說明表（見原審卷第四十六頁以下）
  ，將上訴人之簽名筆跡、印文均放大後，予以說明，足證上開鑑定結果係屬信而有
  徵，自堪認為實在，上訴人任意否認憲兵學校之鑑定結果，殊無足採。以上開鑑定
  結果，堪認被上訴人所提出之前開契約書、切結書、股票轉讓證明書、保管條、票
　號六三九五五九號本票、授權書上上訴人之簽名均為上訴人親自所為。且上訴人自
　承印章未曾交付他人保管，是該些書證上之印文亦應為上訴人親自所為。上訴人辯
　稱上開文書係林鈺彬所偽造云云，雖據上訴人提出告訴狀影本為證，然該告訴狀無
　由證明上開書證係林鈺彬所偽造。上訴人又稱林鈺彬被訴偽造文書已經檢察官提起
　公訴云云，姑不論上訴人未據提出檢察官起訴書為證，縱林鈺彬涉嫌偽造文書經檢
　察官提起公訴，然獨立之民事訴訟，不受刑事判決認定事實之拘束，本院仍得自行
　認定事實，上訴人辯稱上開書證係林鈺彬偽造云云，非屬可採。上訴人又辯稱被上
　訴人迄未給付買賣價金云云。然據上訴人所具之授權書，上載：「授權人乙○○，
　因事不能親自到場，茲依公證法第二十二條、第四十七條規定，提出授權書，委任
　楊純綾為代理人，代理授權人買賣中華電信股份有限公司之相關事宜，及代簽署本
　事件有關文件，特此委任是實。」（見本院卷第二十九頁），該授權書確係上訴人
　所具，已如前述，則上訴人與楊純綾間之權利義務關係，自依授權書內容定之。再
　買賣契約，依民法第三百四十五條第一項規定「稱買賣者，謂當事人約定一方移轉
　財產權於他方，他方支付價金之契約。」觀之，出賣人之義務在移轉財產權於買受
　人，買受人之義務在支付價金，則上開授權書所載上訴人授權楊純綾買賣中華電信
　股份有限公司之相關事宜，自包括上訴人授權楊純綾收受買賣價金。被上訴人已於
　八十九年四月七日電匯一百零五萬元予楊純綾，有匯款申請書附卷足稽（見本院卷
　第三十三頁），被上訴人既已將買賣價金交付上訴人之代理人楊純綾，是被上訴人
　亦已履行給付價金之義務，縱楊純綾未將款項交付上訴人，亦屬上訴人與楊純綾間
　之另一法律問題，與被上訴人無涉。另上訴人亦已依契約第三條約定，簽發面額一
　百五十萬元之票號六三九五五九號本票以供違約金之擔保予被上訴人，足見被上訴
　人主張於八十九年四月六日買賣契約成立日，已交付買賣價金一百萬元予上訴人應
　屬真實。上訴人辯稱被上訴人尚未給付買賣價金云云，非屬可採。
五查中華電信公司業於八十九年十月份辦理第一次國內釋股，並配合辦理員工認股等
  情，此為公所週知之事實，則上訴人依約應自中華電信公司開始發放員工可分配股
  票時，負責取得系爭出售股票並過戶交予被上訴人，上訴人未依約定履行，即屬違
  約。又被上訴人亦曾於八十九年十一月二十八日催告上訴人履行契約，有土城八甲
  郵局第五六四號存證信函可稽，上訴人自認已收受該存證信函（見原審卷第七十四
  頁），是上訴人逾期未給付，顯已給付遲延，上訴人催告後上訴人既未履約，被上
  訴人以起訴狀繕本送達為解除契約之意思表示自屬有據。兩造間之買賣契約既經被
  上訴人合法解除，其依民法第二百五十九條第一款、第二款之規定，請求上訴人給
  付一百萬元，及自受領時即之八十九年四月七日起至清償日止，按週年利率百分之
  五計算之利息，為有理由，應予准許。原審為上訴人敗訴之判決，並依被上訴人之
  聲請，酌定相當擔保金為假執行之諭知，核無不合。上訴意旨指摘原判決不當，求
  予廢棄改判，為無理由，應予駁回。上訴人陳明願供擔保，聲請免為假執行，
  然本件所命給付，上訴人上訴第三審所得受之利益未逾新臺幣一百萬元，不得上訴
  第三審，本院判決後已告確定，已無宣告免為假執行之必要，併此敘明。
六又前開買賣契約書既為真正，事證已臻明確，上訴人主張原審未訊問林鈺彬、黃朝
  清，即予判決，殊有未妥云云，非屬可採，本院認無訊問林鈺彬、黃朝清之必要。
  兩造其餘攻擊、防禦方法及所為之立證，與判決之結果不生若何影響，無庸再逐一
  予以論究，合併敘明。
據上論結，本件上訴為無理由，依民事訴訟法第四百四十九條第一項、第七十八條判
決如主文。
中　　　華　　　民　　　國　　九十一　　年　　　一　　　月　　二十二　　日
　　　　　　　　　　　　      民事第一庭
　　　　　　　　　　　　　　　　　審判長法　官　洪　仁　嘉
                             　　　     法　官  黃　莉　雲
　　　　　　　　　　　　　　　　　　　　法　官  湯　美　玉
右正本係照原本作成。
不得上訴。
中　　　華　　　民　　　國　　九十一　　年　　　一　　　月　　二十三　　日
　　　　　　　　　　　　　　　　　　　　書記官  王　敬　端
